臺灣板橋地方法院刑事判決　　　　　　　96年度訴字第2143號
公　訴　人　臺灣板橋地方法院檢察署檢察官
被　　　告　甲○○
　　　　　　　　　　（另案於臺灣臺北監獄臺北分監執行中）
指定辯護人　法律扶助基金會許志嘉律師
上列被告因違反毒品危害防制條例案件，經檢察官提起公訴（96
年度偵字第4135號），本院判決如下：
    主  文
甲○○持有第一級毒品，累犯，處有期徒刑捌月；減為有期徒刑
肆月，如易科罰金，以新臺幣壹仟元折算壹日。
扣案之第一級毒品海洛因壹小包（淨重零點陸伍公克）沒收銷燬
之。
    事  實
一、甲○○前因施用毒品案件，經本院於民國89年8 月30日以89
    年度毒聲字第4855、5160號裁定送觀察、勒戒後，因無繼續
    施用傾向，經臺灣板橋地方法院檢察署檢察官於89年9 月21
    日以89年度毒偵字第4376號、5815號為不起訴處分確定；復
    於90年間，因施用毒品案件，經本院於90年2 月21日以90年
    度毒聲字第848 號裁定令入戒治處所施以強制戒治1 年，嗣
    因戒治成效經評估為合格，復由本院以90年度毒聲字第3898
    號裁定停止戒治，所餘期間交付保護管束，而於90 年10 月
    15日停止戒治釋放出所，至91年2 月26日因期滿未經撤銷，
    視為強制戒治執行完畢。而其施用第二級毒品犯行並經臺灣
    板橋地方法院檢察署檢察官以90年度毒偵字第433 號起訴書
    提起公訴，經本院於90年5 月28日以90年度易字第1287號判
    決判處有期徒刑4 月，得易科罰金確定，於92年8 月14日縮
    短刑期執行完畢；又於95年間，因施用毒品案件，經本院於
    95年7 月31日以95年度易字第930 號判決判處有期徒刑6 月
    ，得易科罰金確定，於95年9 月26日易科罰金執行完畢（於
    本案構成累犯）。
二、詎甲○○明知海洛因屬毒品危害防制條例第2 條第2 項第1
    款所規定之第一級毒品，不得無故持有，竟於96年2 年3 月
    凌晨2 時20分許，臺北縣正義北路聯邦銀行附近某巷內，以
    新臺幣（下同）4,000 元之價格，向真實姓名年籍不詳綽號
    「四哥」之成年男子（下稱「四哥」），購買海洛因1 小包
    （淨重0.65公克），欲供己施用而持有之（甲○○另以3,00
    0 元之價格向「四哥」購買安非他命1 小包〈毛重0.9 公克
    〉，涉犯施用第二級毒品罪部分，業由本院以96年度簡字第
    2380號判處有期徒刑6 月，如易科罰金以1,000 元折算1 日
    ）。旋於同日凌晨2 時30分許，在前揭聯邦銀行前，為警查
    獲，並扣得上開海洛因、安非他命各1 小包。
三、案經臺北縣政府警察局海山分局報告臺灣板橋地方法院檢察
    署檢察官偵查起訴。
    理  由
一、訊據被告甲○○對於前開時地向「四哥」購買第一級毒品海
    洛因而持有之事實，迭於警詢、偵查及本院審理中坦承不諱
    ，並海洛因1 小包扣案可稽，且該小包海洛因經法務部調查
    局檢驗結果，確含有第一級毒品海洛因成分，淨重0.65公克
    （空包裝重0.46公克），亦有該局96年3 月2 日調科壹字第
    09623014780 號鑑定書一紙附卷可憑，事證明確，被告犯行
    堪以認定，應依法論科。
二、核被告所為，係犯毒品危害防制條例第11條第1 項之未經許
    可持有第一級毒品罪。公訴人認被告係犯同條例第4 條第6
    項、第1 項之販賣第一毒品罪未遂罪，尚有未洽（理由詳後
    述），惟起訴事實與本件被告持有第一級毒品之基本事實相
    同，本院自應就被告持有第一級毒品之事實予以審理，並變
    更其起訴法條。又被告有如事實欄所載之犯罪科刑及刑之執
    行完畢紀錄，有臺灣高等法院被告前案紀錄表在卷可按，其
    於有期徒刑之執行完畢後5 年內，故意再犯本件最重本刑為
    有期徒刑以上之罪，為累犯，應依刑法第47條第1 項規定加
    重其刑。爰審酌被告前已有數次施用毒品犯罪前科，再持有
    本件第一級毒品海洛因，顯見其不思悔改，自制力亦顯不佳
    ，及其犯罪之動機、目的、手段、所生危害暨犯後態度等一
    切情狀，量處如主文所示之刑，以資懲儆。末查本件被告犯
    罪之時間係在96年4 月24日以前，且所犯之罪並無中華民國
    96 年 罪犯減刑條例第3 條所列情形，應依該條例第2 條第
    1 項第3 款之規定，減其刑期2 分之1 ，並諭知易科罰金之
    折算標準。扣案之海洛因1 小包（淨重0.65公克），為當場
    查獲之第一級毒品，應依毒品危害防制條例第18條第1 項前
    段規定，宣告沒收銷燬之。至扣案之安非他命1 小包（毛重
    0.9 公克），雖屬第二級毒品，惟與本件被告所犯未經許可
    持有第一級毒品之犯罪無關，應於其所涉施用第二級毒品案
    件中宣告沒收銷燬，附予敘明。
三、公訴人認被告觸犯販賣第一級毒品未遂罪尚有未洽之理由：
  (一)公訴意旨略以：被告明知「四哥」係藉販賣第一級毒品海洛
    因及第二級毒品安非他命以牟利，為圖自「四哥」處賒借安
    非他命施用之利益，竟與「四哥」共同基於販賣第一級毒品
    海洛因之犯意聯絡，約定由「四哥」與買主聯絡後，以0000
    000000號及0000000000號之行動電話撥打被告所使用之0000
    000000號行動電話聯繫，被告依「四哥」之指示，負責將「
    四哥」所交付之海洛因送交「四哥」指定之地點予買主並收
    取價金，「四哥」則提供安非他命予被告施用。嗣於96 年2
    月3 日凌晨2 時30分許，被告自「四哥」處收受安非他命1
    小包及海洛因1 小包，即將上開海洛因攜帶至臺北縣三重市
    ○○○路聯邦銀行前，欲交付予某姓名不詳之成年男子，並
    收取價金4,000 元，被告正等待該名買主出現，而著手販賣
    該海洛因時，因行跡可疑為警盤查，在被告於左邊外套口袋
    內取出前揭海洛因及安非他命各1 小包，致未能完成交易。
    因認被告與「四哥」係共犯毒品危害防制條例第4 條第6項
    、第1 項之販賣第一級毒品未遂罪嫌。
  (二)按犯罪事實應依證據認定之，無證據不得認定其犯罪事實，
    刑事訴訟法第154 第2 項定有明文。又被告之自白不得作為
    有罪判決之唯一證據，仍應調查其他必要之證據，以察其是
    否與事實相符，同法156 條第2 項亦有明定，其立法目的乃
    欲以補強證據擔保自白之真實性；亦即以補強證據之存在，
    藉之限制自白在證據上之價值。而所謂補強證據，則指除該
    自白本身外，其他足資以證明自白之犯罪事實確具有相當程
    度真實性之證據而言。雖其所補強者，非以事實之全部為必
    要，但亦須因補強證據與自白之相互利用，而足使犯罪事實
    獲得確信者，始足當之，最高法院74年台覆字第10號著有判
    例可參。又得為訴訟上之證明者，無論為直接或間接證據，
    須客觀上於一般人均不致有所懷疑，而達於確信之程度者，
    始可據為有罪之認定，倘其證明尚未達於確信之程度，而有
    合理可疑存在時，即難據以為被告之不利認定，同院80年度
    台上字第553 號裁判意旨亦可資參照。
  (三)公訴人認被告涉有共犯販賣第一級毒品未遂罪嫌，係以被告
    於警詢及偵查中之供述、扣案之海洛因1 小包、臺灣檢驗科
    技股份有限公司96年2 月27日濫用藥物尿液檢驗報告影本及
    行動電話號碼0000000000號於96年2 月1 日起至96年2 月3
    日止之雙向通聯紀錄等，為其主要論據。訊據被告堅決否認
    有何共同販賣第一級毒品未遂之犯行，辯稱：伊係向「四哥
    」購買海洛因供自己施用，並非受「四哥」指示送給指定之
    買主等語。
  (四)經查：
    1.96年2 月3 日警詢中，被告起初經警方詢問其身上之海洛
      因及安非他命各1 小包為何人所有及其來源時，係供稱：
      「是我的。我向朋友購買的。」、「是綽號『四哥』賣給
      我的。……安非他命每小包新臺幣3,000 元、海洛因每小
      包4,000 元購得」等語，嗣警方詢問「在製作筆錄時你向
      警方說明你是你老板要你將1 小包海洛因送至三重市○○
      ○路的聯邦銀行交給你老板的朋友並收取新臺幣4,000 元
      有無此事？」時，被告始供稱：「有此事」、「綽號『四
      哥』是我老板」、「（綽號『四哥』要你送幾次毒品外出
      交易？）共3 次，……第3 次在96年2 月3 日2 時30分要
      我將海洛因送三重市○○○路的聯邦銀行交給我老板的朋
      友並收取新臺幣4,000 元還沒有交易完成就被警方查獲，
      身上的安非他命是『四哥』先給我欠著用」等語（見偵查
      卷第7 至9 頁），而同日偵查初訊，被告經檢察官訊問「
      警方在你身扣得何物」時，則係供稱：「海洛因一包0.6
      公克、安非他命一包0.9 公克，毒品都是四哥叫伊拿去聯
      邦銀行前拿給他朋友，並且跟他收4,000 元」等語（見偵
      查卷第38頁），此後，被告於96年2 月13日偵訊時及本院
      審理中均否認有此行為，並以前詞置辯（見偵查卷第57、
      58頁，本院刑事卷第39頁、第111 頁）。可見被告並非自
      始即自白有於前揭時地受「四哥」之指示，交付海洛因予
      買主之事實，且嗣雖曾自白，然究係將「海洛因1 小包」
      交予買主，並收取4,000 元，抑或將「海洛因及安非他命
      各1 包」交予買主，並收取4,000 元，被告於同日警詢及
      偵查初訊中之陳述亦有不符，則是否可以被告先後不一致
      之自白作為其有與「四哥」共同販賣海洛因未遂之犯罪證
      據，顯不無可疑？況「四哥」與其販賣海洛因之對象均未
      被查獲，渠等交易之情節如何，及「四哥」是否有營利之
      意圖等涉及販賣行為構成要件之重要事實均無從查知，是
      亦難徒以被告於警訊及偵查初訊時之自白並有查扣海洛因
      1 小包，而遽認被告有與「四哥」共同販賣第一級毒品未
      遂之犯行。再者，證人即查獲本案之警員乙○○於本院審
      理中證稱：96年2 月3 日凌晨，巡邏經過三重市○○○路
      附近時，看見被告在該處上前盤查後，發現被告有案被通
      緝，且身上有毒品，才帶回海山分局調查，查獲本案並無
      情資來源，現場亦無發現任何要購買毒品或可疑之人等語
      （見本院刑事卷第100 頁），可知警方係偶然查獲本案，
      事前並無情報懷疑被告有販賣海洛因之行為，衡情被告亦
      無主動供出其有與「四哥」共同販賣海洛因犯行之動機，
      則被告於96年2 月13日偵訊時供稱：警詢及內勤檢察官訊
      問時因吸毒迷迷糊糊的，才會說是毒品是「四哥」叫伊拿
      去聯邦銀行給他朋友，並收4,000 元云云（見偵查卷第58
      頁），尚非全然無稽，從而被告之自白是否出於其內心之
      真意，亦顯有重大疑義？
    2.依卷附被告所使用0000000000號行動電話雙向通聯紀錄所
      示，自96年2 月1 日起至96年2 月3 日止，被告與其所稱
      「四哥」所使用之0000000000、0000000000號行動電話間
      ，固有通話及傳簡訊合計43次之紀錄（見偵查卷第72至75
      頁），然由上開通聯紀錄僅登載「通話類別、目標電話、
      對象電話、始話日期時間及通話時間（秒）」等資料，並
      無實際通話或簡訊內容之記載，要難以之作為被告有本件
      共同販賣海洛因未遂行為之補強證據。又卷附臺灣檢驗科
      技股份有限公司96年2 月27日濫用藥物尿液檢驗報告影本
      ，係記載被告為警查獲後所採集之尿液檢體，呈甲基安非
      他命反應，無鴉片類陽性反應（見偵查卷第100 頁），而
      此證據充其量僅能證明被告有施用第二級毒品甲基安非他
      命之行為，但無施用第一級毒品海洛因之行為而已，與被
      告有無販賣毒品行為並無任何關聯，故亦不能採為被告有
      本件共同販賣海洛因未遂行為之補強證據。
  (五)綜上，本件被告於警詢與偵查初訊時所為與「四哥」共同販
    賣海洛因之自白既有前後內容不一致之瑕疵，公訴人所舉之
    其他證據亦不足資為被告自白之補強證據，則公訴人以被告
    涉有販賣第一級毒品未遂罪嫌提起公訴，尚有未洽，本院已
    就被告持有第一級毒品之事實予以審理，並變更其起訴法條
    如前所述，附此說明。
據上論斷，應依刑事訴訟法第299 條第1 項前段、第300 條，毒
品危害防制條例第11條第1 項、第18條第1 項前段，刑法第11條
前段、第47條、第41條第1 項前段，中華民國96年罪犯減刑條例
第2 條第1 項第3 款、第7 條、第9 條，判決如主文。
本案經檢察官黃佳權到庭執行職務。
中　　華　　民　　國　　96　　年　　12　  月　　27　　日
                      刑事第六庭審判長法　官  高文淵
                                      法  官  饒金鳳
                                      法  官  林鈺琅
上列正本證明與原本無異。
如不服本判決，應於判決送達後十日內敘明上訴理由，向本院提
出上訴狀（應附繕本）。
                                      書記官　林進煌
中　　華　　民　　國　　96　　年　　12　  月　　27　　日
附錄本案論罪科刑法條全文：
毒品危害防制條例第11條
持有第一級毒品者，處3 年以下有期徒刑、拘役或新臺幣5 萬元
以下罰金。
持有第二級毒品者，處2 年以下有期徒刑、拘役或新臺幣3 萬元
以下罰金。
持有專供製造或施用第一、二級毒品之器具者，處1 年以下有期
徒刑、拘役或新臺幣一萬元以下罰金。
持有毒品達一定數量者，加重其刑至2 分之1 ，其標準由行政院
定之。
